臺灣高等法院高雄分院刑事判決　　　　　九十一年度交上訴字第三八號
　　上　訴　人　臺灣高雄地方法院檢察署檢察官
　　被　　　告　甲○○
右上訴人因被告公共危險等案件，不服臺灣高雄地方法院九十年度交訴字第二一三號
，中華民國九十一年二月二十七日第一審判決（起訴案號：臺灣高雄地方法院檢察署
九十年度偵字第一九二八四號，移送併辦案號：同署九十一年度偵字第四Ｏ七號）提
起上訴，本院判決如左：
    主  文
原判決關於駕駛動力交通工具肇事，致人死亡而逃逸部分及其定應執行刑撤銷。
甲○○駕駛動力交通工具肇事，致人死傷而逃逸，處有期徒刑拾月。
其他上訴駁回。
本判決撤銷改判部分所處之刑與上訴駁回關於服用酒類，不能安全駕駛動力交通工具
而駕駛部分，所處有期徒刑肆月及因過失致人於死部分，所處有期徒刑拾月，應執行
有期徒刑壹年拾月。
    事  實
一、甲○○未考領有汽車駕駛執照，明知服用酒類或其他相類之物足以造成不能安全
    駕駛動力交通工具，有危險之虞，竟於九十年十月十四日下午二點多起，在屏東
    縣九如鄉姊姊家中飲用琴酒半瓶以上，已達視覺能力變差、運動反射神經遲鈍、
    思考及個性行為改變、精神混惑不清晰、平衡感及判斷能力障礙度升高而影響駕
    駛致不能安全駕駛動力交通工具之狀況下，仍於酒後駕駛動力交通工具即車號Ｙ
    Ｕ—六九二八號自用小客車行駛，於同日十五時二十分許，沿里嶺大橋由楠梓往
    高雄方向行駛，途經里嶺大橋前旗楠公路與高雄縣大寮鄉○○村○○○○○道交
    岔路口時，本應注意應遵守道路交通標誌、標線、號誌之指示，及應注意車前狀
    ，隨時採取必要之安全措施，以避免危險情事發生，且該路段之行車速度不得超
    過時速七十公里，而依當時情形天候晴朗、日間光線充足、路面乾燥無缺陷亦無
    障礙物、視距良好，依其智識能力並無不能注意之情事，竟疏未注意其行駛方向
    之號誌已轉變為紅燈，及其行車速度高達時速一百一十公里已超過該路段之行車
    速限，復疏未注意車前狀況，適有蕭輝勇騎乘車號ＯＩＣ—三一七號重型機車搭
    載乙○○○，沿台二十一線道由旗山往大樹方向行駛而來，致蕭輝勇騎乘之機車
    前側與甲○○所駕駛之上開自小客車右側發生撞擊，蕭輝勇、乙○○○乃人車倒
地，蕭輝勇因而受有廣泛蜘蛛膜下出血、大腦頓挫傷、腦幹挫傷併出血、左胸頓
    挫傷併肋骨骨折、腹部頓挫傷併出血、左股骨骨折等傷害，經送醫急救後仍不治
    死亡，乙○○○則受有胸部挫傷、左腳內側楔狀骨骨折、左手挫傷、左大腳趾深
    擦傷等傷害。詎甲○○駕駛前開車輛肇事致蕭輝勇死亡、乙○○○受傷後，並未
    停車以採取任何必要救護之安全措施，亦未報警處理或主動告知個人身分資料即
    逕行駕車逃逸，為目擊民眾鍾良明等人駕車尾隨追逐約一百公尺，甲○○知無法
    逃避始駕車返回肇事現場，經到場處理之員警施以酒測，測得其呼氣所含酒精濃
    度為每公升０‧八三毫克。
二、案經乙○○○告訴及高雄縣警察局仁武分局報告台灣高雄地方法院檢察署檢察官
    偵查起訴。
    理  由
一、訊據被告甲○○對於右揭事實均坦承不諱，核與告訴人乙○○○指訴情節相符，
    且經證人鍾良明、曹坤禎於原審法院審理中到庭證稱明確，並有舉發違反道路交
    通管理事件通知單、道路交通事故調查報告表、酒精測試紀錄表、長庚紀念醫院
    診斷證明書、重安醫院診斷證明書各一份及現場相片附卷可證，又被害人蕭輝勇
    確因本件車禍致受有廣泛蜘蛛膜下出血、大腦頓挫傷、腦幹挫傷併出血、左胸頓
    挫傷併肋骨骨折、腹部頓挫傷併出血、左股骨骨折等傷害，經送醫急救後仍不治
    死亡之事實，亦經臺灣高雄地方法院檢察署檢察官督同法醫師相驗明確，製有相
    驗屍體證明書、驗斷書及勘驗筆錄在卷足憑。
二、按未考領有自小客車駕駛執照不得駕駛自小客車，道路交通管理處罰條例第二十
    一條第一項第一款定有明文；次按駕駛人駕駛汽車，應遵守道路交通標誌、標線
    、號誌之指示，且應注意車前狀況，並隨時採取必要之安全措施，道路交通安全
    規則第九十條、第九十四條第三項分別定有明文，此為被告甲○○應注意之事項
    ，而被告甲○○未考領汽車駕駛執照，亦為被告甲○○於警訊及本院審理中所自
    認，被告甲○○未考領自小客車駕駛執照於右揭時地駕車本應注意上揭規定，且
    依當時情形，又無不能注意之情形，竟超越速限闖越紅燈行駛，且疏於注意車前
    狀況以採取適當之安全措施，而與被害人蕭輝勇所騎乘之機車發生撞擊，致肇事
    使被害人蕭輝勇死亡、告訴人乙○○○受傷，其有過失，已甚明確。此外，被害
    人蕭輝勇、乙○○○既係因被告駕車肇事之過失行為而死傷，其間即有相當因果
    關係亦足堪認定。綜上，本件事證明確，被告犯行洵堪認定。
三、核被告甲○○酒後駕車部分，係犯刑法第一百八十五條之三之服用酒類不能安全
    駕駛罪；其駕駛自用小客車肇事致被害人蕭輝勇死亡、告訴人乙○○○受傷部分
    ，係犯同法第二百七十六條第一項過失致死罪、第二百八十四條第一項前段之過
    失傷害罪；其肇事後逃逸部分，則係犯同法第一百八十五條之四之肇事遺棄罪。
    其係以一行為而犯過失致死、過失傷害二罪，應從一重之過失致死罪處斷，又其
    所犯服用酒類不能安全駕駛罪、過失致死罪、肇事遺棄罪三罪間，犯意各別，罪
    質各異，行為互殊，犯罪構成要件不同，為數罪，應予分論併罰。再被告無照駕
    車、酒醉駕車，因而致人死亡，所犯同法第二百七十六條第一項過失致死部分，
    應依道路交通管理處條例第八十六條第一項規定加重其刑。公訴人移送併案審理
    部分與已起訴論罪部分犯罪事實同一，本院自得併予審理，附此敘明。
四、原審就被告酒後駕車、過失致死及過失傷害部分，因依道路交通管理處罰條例第
    八十六條第一項、刑法第一百八十五條之三、第二百七十六條第一項、第二百八
    十四條第一項前段、第五十五條、罰金罰鍰提高標準條例第一條前段之規定，並
    審酌被告之酒精濃度測試值高達每公升０‧八三毫克，本件事故乃係被告闖越紅
    燈、超速行駛及未注意車前狀況所致，且肇事後未留在現場協助救護，反逃離現
    場，被害人蕭輝勇因而死亡，告訴人乙○○○所受之傷害不輕，及案發迄今仍未
    與被害人達成民事和解，惟犯後坦承犯行，堪認其態度良好等一切情狀，量處服
    用酒類，不能安全駕駛動力交通工具而駕駛部分有期徒刑四月。因過失致人於死
    部分有期徒刑十月。認事用法，核無不合，量刑亦屬妥適，檢察官上訴意旨，以
    原審量刑過輕，指摘原判決不當，為無理由，應予駁回。
五、原審就被告肇事後逃逸部分，據以論罪科刑，固非無見，惟查被告係駕駛自用小
    客車肇事同時致被害人蕭輝勇死亡、告訴人乙○○○受傷後逃逸，應論以駕駛動
    力交通工具肇事，「致人死傷」而逃逸罪，原判決主文欄僅論以駕駛動力交通工
    具肇事，「致人死亡」而逃逸罪，其認定尚有未洽。檢察官上訴意旨，以原審就
    此部分量刑過輕，指摘原判決不當，雖無理由，但原判決既有上開可議之處，自
    仍應由本院將原判決關於駕駛動力交通工具肇事，致人死亡而逃逸部分及其定應
    執行刑撤銷改判。爰審酌被告肇事後未留在現場協助救護，反而逃離現場，被害
    人蕭輝勇因而死亡，告訴人乙○○○所受之傷害不輕，情節非輕，及案發迄今仍
    未與被害人達成民事和解，惟犯後坦承犯行，堪認其態度良好等一切情狀，量處
    有期徒刑十月，並與上訴駁回部分所處之刑，定其應執行刑為有期徒刑一年十月
    。
據上論斷，應依刑事訴訟法第三百六十八條、第三百六十九條第一項前段、第三百六
十四條、第二百九十九條第一項前段，第一百八十五條之四、第五十一條第五款，判
決如主文。
本案經檢察官陳國全到庭執行職務。
中    華    民    國     九十一     年       五       月     二十九     日
                              臺灣高等法院高雄分院刑事第九庭
                                  審判長法官  張明松
                                        法官  江泰章
                                        法官  任森銓
右正本證明與原本無異。
肇事逃逸部分如不服本判決應於收受本判決後十日內向本院提出上訴書狀，其未述
上訴理由者，並得於提起上訴後十日內向本院補提理由書狀（均須按他造當事人之人
數附繕本)「切勿逕送上級法院」。
                                      書記官  施耀程
中    華    民    國     九十一     年      五       月     三十一     日
附錄：本判決論罪科刑法條全文
刑法第一百八十五條之三
服用毒品、麻醉藥品、酒類或其他相類之物，不能安全駕駛動力交通工具而駕駛者，
處一年以下有期徒刑、拘役或三萬元以下罰金。
刑法第一百八十五條之四
駕駛動力交通工具肇事，致人死傷而逃逸者，處六月以上五年以下有期徒刑。
刑法第二百七十六條第一項
因過失致人於死者，處二年以下有期徒刑、拘役或二千元以下罰金。
                                                                        Ｆ
